臺灣苗栗地方法院交通事件裁定　　　　95年度交聲字第261號
原處分機關　 交通部公路總局新竹區監理所苗栗監理站
異　議　人
即受處分人　 清華通運有限公司
法定代理人　 乙○○
代　理　人　 甲○○
上列異議人因違反道路交通管理處罰條例案件，對於交通部公路
總局新竹區監理所苗栗監理站於民國95年11月08日以竹監苗字第
裁54-Z00000000號所為之裁決處分（原舉發案號：內政部警政署
國道公路警察局第四警察隊公警局交字第Z00000000 號），聲明
異議，本院裁定如下：
    主  文
原處分撤銷。
清華通運有限公司不罰。
    理  由
一、按汽車裝載貨物超過核定之總重量、總聯結重量者，處汽車
    所有人罰鍰，並記汽車違規紀錄一次，其應歸責於汽車駕駛
    人時，除依第三項規定處汽車駕駛人罰鍰及依第六十三條第
    一項第二款規定記點外，並記該汽車違規紀錄一次。汽車裝
    載貨物超過所行駛橋樑規定之載重限制者，處汽車駕駛人罰
    鍰，其應歸責於汽車所有人時，除依第三項規定處汽車所有
    人罰鍰及記該汽車違規紀錄一次外，汽車駕駛人仍應依第六
    十三條第一項第二款規定記違規點數二點。有前二項規定之
    情形者，應責令改正或當場禁止通行，並處新臺幣一萬元罰
    鍰，超載十公噸以下者，以總超載部分，每一公噸加罰新臺
    幣一千元；超載逾十公噸至二十公噸以下者，以總超載部分
    ，每一公噸加罰新臺幣二千元；超載逾二十公噸至三十公噸
    以下者，以總超載部分，每一公噸加罰新臺幣三千元；超載
    逾三十公噸者，以總超載部分，每一公噸加罰新臺幣五千元
    。未滿一公噸以一公噸計算。汽車裝載貨物行經設有地磅處
    所一公里內路段，未依標誌、標線、號誌指示或不服從交通
    勤務警察或依法令執行交通稽查任務人員之指揮過磅者，處
    汽車駕駛人新臺幣一萬元罰鍰，並得強制其過磅。汽車駕駛
    人有第一項、第二項情形，因而致人受傷者，吊扣其駕駛執
    照一年；致人重傷或死亡者，吊銷其駕駛執照。道路交通管
    理處罰條例第29條之2 定有明文。
二、有關送達的規定：
    (1)違反道路交通管理事件統一裁罰基準及處理細則第5 條規
      定，處理違反道路交通管理事件，有關文書送達之程序，
      依行政程序法之規定。又同上細則第11條「行為人有本條
      例之情形者，應填製舉發違反道路交通管理事件通知單（
      以下簡稱通知單），並於被通知人欄予以勾記，其通知聯
      依下列規定辦理：一、當場舉發者，應填記駕駛人或行為
      人姓名、性別、出生年月日、地址、身分證統一編號及車
      主姓名、地址、車牌號碼、車輛種類。被查獲之駕駛人或
      行為人為受處分人時，應於填記通知單後將通知聯交付該
      駕駛人或行為人簽名或蓋章收受之；拒絕簽章者，仍應將
      通知聯交付該駕駛人或行為人收受，並記明其事由及交付
      之時間；拒絕收受者，應告知其應到案時間及處所，並記
      明事由與告知事項，視為已收受。二、受處分人非該當場
      被查獲之駕駛人或行為人，舉發機關應另行送達之。
    (2)行政程序法部分：
      第72條送達，於應受送達人之住居所、事務所或營業所
        為之。但在行政機關辦公處所或他處會晤應受送達人時
        ，得於會晤處所為之。對於機關、法人、非法人之團體
        之代表人或管理人為送達者，應向其機關所在地、事務
        所或營業所行之。但必要時亦得於會晤之處所或其住居
        所行之。應受送達人有就業處所者，亦得向該處所為送
        達。
      第73條於應送達處所不獲會晤應受送達人時，得將文書
        付與有辨別事理能力之同居人、受僱人或應送達處所之
        接收郵件人員。前項規定於前項人員與應受送達人在該
        行政程序上利害關係相反者，不適用之。應受送達人或
        其同居人、受僱人、接收郵件人員無正當理由拒絕收領
        文書時，得將文書留置於應送達處所，以為送達。
      第74條送達，不能依前二條規定為之者，得將文書寄存
        送達地之地方自治或警察機關，並作送達通知書兩份，
        一份黏貼於應受送達人住居所、事務所、營業所或其就
        業處所門首，另一份交由鄰居轉交或置於該送達處所信
        箱或其他適當位置，以為送達。前項情形，由郵政機關
        為送達者，得將文書寄存於送達地之郵政機關。寄存機
        關自收受寄存文書之日起，應保存三個月。
      如前所述，處理違反道路交通管理事件，有關文書送達
        之程序，依行政程序法之規定；對於當事人之送達，有
        下列各款情形之一者，行政機關得依申請，准為公示送
        達︰一、應為送達之處所不明者…。有前項所列各款之
        情形而無人為公示送達之申請者，行政機關為避免行政
        程序遲延，認為有必要時，得依職權命為公示送達；違
        反道路交通管理事件統一裁罰標準及處理細則第5 條、
        行政程序法第78條第1 項、第2 項亦定有明文。而所謂
        「應為送達之處所不明者」，係指已用相當之方法探查
        ，仍不知其應為送達之處所者而言，此有最高法院82年
        台上字第272 號判例可資參照（按上開最高法院判例係
        針對民事訴訟法第149 條第1 項第1 款而為，基於法律
        適用之統一，行政程序法第78條第1 項第1 款自應為相
        同之解釋）。
三、原處分意旨略以：本件異議人即受處分人清華通運有限公司
    所屬之司機甲○○於民國95年9 月21日21時35分，駕駛車牌
    號碼551-HF號之營業貨運半聯結車，在國道一號313.8 公里
    ，經警舉發「核重35公噸，總重67公噸，超重32公噸」之違
    規，嗣異議人未於應到案日期前依法繳納罰鍰，經原處分機
    關於95年11月08日以竹監苗字第裁54-Z00000000號裁決書裁
    決，裁處異議人罰鍰新台幣（下同）170,000 元，並記違規
    紀錄一次。
四、異議意旨則略以：依交通法規43公噸，若拖二軸，且車軸距
    在9.50米以上者，其載重量為40公噸；異議人之司機所駕駛
    為43公噸的車，車軸距長9.50米以上，可載40公噸之貨物，
    為了證明清白，故意再違規取得40公噸計算之證據，因此向
    鈞院聲明異議在案，請求撤銷原處分云云。
五、經查：異議人所屬之司機甲○○於上開時間、地點，駕駛上
    開車輛，因有「核重35公噸，總重67公噸，超重32公噸」之
    事實，經原舉發機關當場舉發以上開違反道路交通管理事件
    通知單舉發，並交付司機甲○○收受，為司機甲○○於本院
    訊問時所承認，嗣異議人未於應到案日期前依法繳納罰鍰，
    經原處分機關於95年11月08日以竹監苗字第裁54-Z0000000
    0 號裁決書裁處異議人罰鍰170,000 元之事實，有違反道路
    交通管理事件通知單、送達證書、裁決書各1 紙在卷可按，
    然異議人抗辯如上，經查：
    (1)按道路交通管理處罰條例第90條：違反本條例之行為，自
      行為成立之日起；行為有連續或繼續之狀態者，自行為終
      了之日起，逾3 個月不得舉發。但汽車肇事致人受傷或死
      亡案件，因肇事責任不明，已送鑑定者，其期間自鑑定終
      結之日起算。
    (2)又違反道路交通管理事件統一裁罰基準及處理細則第11
      條第1 項第2 款規定受處分人非該當場被查獲之駕駛人或
      行為人，舉發機關應另行送達之。
    (3)經查，原舉發機關於95年9 月21日製作舉發通知單，當場
      交付給司機甲○○，而原舉發機關並沒有再另行送達給異
      議人，有原舉發機關96年1 月24日公警四交字第09604701
      93號函可證，足以認定本件並未將違規通知單另行送達給
      異議人。按以書面方式發布的行政處分（本件違規通知單
      ）採到達主義，需行政處分的文書到達相對人住居所、事
      務所、營業所或就業時所作為生效的時點，而書面行政處
      分到達相對人處所，必須透過「送達」。而送達一般而言
      有機關自行送達、交郵政機關送達、囑託送達、留置送達
      、寄存送達、公示送達等。而本案舉發通知單既然因未送
      達而尚未生效，對於異議人而言違規舉發單對其尚未生效
      ，而異議人違規日期為95年9 月21日，有上開舉發單在卷
      足憑，依照道路交通管理處罰條例第90條已經逾3 個月應
      不得舉發，因此原處分機關依據違反道路交通管理事件統
      一裁罰標準表，予以裁罰，即有未洽，本件異議人雖未以
      此為異議之理由，然有上開不合法，因此撤銷原處分，另
      諭知異議人不罰之裁定。
六、據上論結，應依道路交通案件處理辦法第20條前段，裁定如
    主文。
中　　華　　民　　國　　96　　年　　2 　　月　　5 　　日
                  交通法庭      法  官  張珈禎
以上正本證明與原本無異
如不服本裁定應於送達後5 日內向本院提出抗告狀
                                書記官  黃雅琦
中　　華　　民　　國　　96　　年　　2 　　月　　5 　　日
